【裁判字號】    99,事聲,275
【裁判日期】    990825
【裁判案由】    消債聲明異議
【裁判全文】
臺灣高雄地方法院民事裁定             99年度事聲字第275號
異  議  人  丙○（台灣）商業銀行股份有限公司
法定代理人  甲○○
相  對  人  乙○○
上列當事人間消費者債務清理事件，異議人對於民國99年7 月8
日本院98年度司執消債更字第136 號所為更生方案認可之裁定，
提出異議，本院裁定如下：
    主  文
異議駁回。
    理  由
一、異議意旨略以：依原裁定認可之更生方案，相對人每期即3
    個月之清償數額為新台幣（下同）34,500元，然相對人於開
    始更生時係任職於宏華公司，每月薪資僅17,280元，扣除其
    每月必要生活支出15,078元後，所餘款項甚少，是否確能履
    行更生方案，顯有疑義。又相對人之債務多屬信用卡帳款，
    其明知清償能力有限仍為與其經濟狀況顯不相當之消費行為
    ，且僅須清償53.67%之債務，即可免除其餘債務，顯失公平
    。原裁定認可之更生方案存有上開情事，對各債權人有失公
    平，爰依法聲明異議。
二、按消費者債務清理條例之制定，乃為使負債務之消費者得依
    本條例所定程序清理其債務，以調整其與債權人及其他利害
    關係人之權利義務關係，保障債權人之公平受償，謀求消費
    者經濟生活之更生，進而健全社會經濟之發展；又按債權人
    會議可決之更生方案對不同意或未出席之債權人不公允者，
    法院應不認可更生方案，消費者債務清理條例第1 條、第63
    條第1 項第1 款分別定有明文。再消費者債務清理條例之制
    定，既係為使負債務之消費者得依本條例所定程序清理其債
    務，保障債權人之公平受償，以謀求消費者經濟生活之更生
    ，故除有消費者債務清理條例第63條第1 項或第64條第2 項
    所列所定之情形外，法院於認可更生方案時，尚非不得斟酌
    債務人之資力狀況，依照債務人所提更生方案之還款成數，
    債務人所提之更生方案是否有浪費之情事，及債務人實際生
    活上若有特殊困難時，應否加以考慮等情狀，而裁量認可更
    生方案，合先敘明。
三、經查：
  (一)相對人自民國96年5 月21日起迄今均任職於宏華保全股份有
    限公司（下稱宏華公司），其98年度自宏華公司受領之薪資
    總額為323,738 元，99年1 至7 月之薪資總額為197,859 元
    等情，有相對人提出之薪資單及國泰世華存摺資料在卷可稽
    ，並有本院依職權調取之稅務電子閘門財產所得調件明細表
    附卷可佐，依此核算相對人自98年1 月起迄今之每月收入為
    27,452元，則於審酌更生方案是否公允時，自應依此認定相
    對人之資力狀況，始較符合相對人之現狀。至異議人稱相對
    人每月薪資僅17,280元云云，惟依相對人提出之薪資單所載
    ，17,280元為其任職宏華公司之本薪，宏華公司所給付之薪
    資項目，除本薪外尚有假日薪資、加班費、加班津貼及獎金
    等，上開項目既均為相對人得自宏華公司受領之款項，自均
    應計入相對人之薪資計算，是異議人此部分主張，尚不足採
    取。
  (二)又依相對人98年12月15日陳報狀所載，其每月須支出個人必
    要生活費11,309元及母親扶養費3,770 元，其係依內政部社
    會司公佈之98年度高雄市每人每月最低生活費11,309元為標
    準計算個人必要生活費及母親扶養費，自屬可採。而依原裁
    定認可之更生方案，相對人積欠之無擔保及無優先權債務總
    額為2,056,854 元，相對人每月清償額為11,500元，依消費
    者債務清理條例規定之最長期限8 年為還款期限，還款之債
    權比例為53.7% ，則相對人之每月收入於扣除每月必須支出
    之個人生活費及母親扶養費暨每月清償額後，幾已無所剩餘
    ，且其係以上述最低生活費為標準計算每月須支付費用額，
    顯見相對人為履行更生方案，確已竭力壓縮其日常生活支出
    ，就債務之清償實已盡其努力及誠信，再本件更生方案認可
    條件，並無消債條例第63條、第64條所定不應認可之消極事
    由存在，是本件更生方案核屬適當、公允，而且可行。
四、綜上，依相對人之資力狀況、還款成數、將來之生活等情狀
    綜合審酌，原裁定認可之更生方案條件尚稱公允，異議人執
    前詞指摘原裁定不當求予廢棄，為無理由，應予駁回。
五、依消費者債務清理條例第15條、民事訴訟法第240 條之4 第
    3 項後段、第78條，裁定如主文
中    華    民    國    99    年    8     月    25    日
                      民事第六庭  法  官  黃悅璇
正本證明與原本無異。
如不服本裁定應於送達後10日內向本院提出抗告狀，並繳納裁判
費新台幣1,000元。
中    華    民    國    99    年    8     月    25    日
                                  書記官  何慧娟

司法院資訊處製作；財團法人民間司法改革基金會備份。
